【裁判字號】    97,抗,36
【裁判日期】    970225
【裁判案由】    塗銷所有權移轉登記等(補繳裁判費)
【裁判全文】
臺灣高等法院高雄分院民事裁定            97年度抗字第36號
抗  告  人  聯邦商業銀行銀行股份有限公司
法定代理人  甲○○
送達代收人  戊○○
上列抗告人與相對人丁○○、乙○○、丙○○等人間因請求塗銷
所有權移轉登記等事件，對於民國96年12月20日臺灣屏東地方法
院96年度訴字第639 號所為訴訟標的價額核定之裁定，提起抗告
，本院裁定如下：
    主  文
原裁定廢棄。
    理  由
一、抗告意旨略以：抗告人係請求所有權登記及塗銷登記等事件
    ，原法院認前開二請求並無互相競合或應為選擇之關係，裁
    定訴訟標的價額應合併計算之，核定訴訟標的價額為新台幣
    （下同）3,393,800 元。惟本件二請求實具有主從關係，原
    法院認訴訟標的價額應合併計算自有違誤。又抗告人於具狀
    起訴時，曾調查系爭不動產附近之法拍行情約每坪為10至12
    萬元不等，系爭不動產面積約為24.8坪，合計價值約248 萬
    元至297 萬元不等，而系爭不動產設定第一順位抵押權之債
    權餘額為234 萬1,000 元，則系爭不動產殘值約為13萬9,00
    0 元至62萬9,000 元不等，縱本件抗告人勝訴，扣除訴訟費
    用及利息損失後，所得預期得受之利益約為30萬元。又系爭
    不動產之交易價額既無法確定，且相對人雖設定抵押權250
    萬元，然實際欠款餘額無從確知，即使日後拍賣所得之價金
    超過目前之評估，抗告人所得受之最大利益亦僅以相對人於
    抗告人所負債務總額為限即70萬1,842 元，而非原法院審認
    之3,393,800 元，原裁定顯有違誤，爰請求廢棄原裁定並發
    回原審重新核定訴訟標的之價額。
二、按訴訟標的之價額，由法院核定，核定訴訟標的之價額，以
    起訴時之交易價額為準；無交易價額者，以原告就訴訟標的
    所有之利益為準，法院因核定訴訟標的之價額，得依職權調
    查證據。以一訴主張數項標的者，其價額合併計算之。但所
    主張之數項標的互相競合或應為選擇者，其訴訟標的之價額
    ，應依其中價額最高者定之。民事訴訟法第77條之1 、第77
    條之2 第1 項分別定有明文。
三、抗告人在原法院起訴請求：(一)撤銷丁○○及乙○○間就座落
    於屏東市○○段1107-19 號土地及同段622 號房屋之買賣行
    為及所有權移轉行為，並塗銷所有權移轉登記；及(二)撤銷丁
    ○○與丙○○間就上開房地所為債權額新台幣250 萬元之抵
    押權設定行為，丙○○塗銷就上開房地所為之前揭抵押權登
    記予以塗銷。查民法第244 條撤銷詐害債權之訴，其為訴訟
    標的法律關係之形成權，乃基於債權人對債務人所為有害債
    權之行為，得聲請撤銷之權利，性質上屬財產權之範圍，故
    其訴訟標的價額應以形成權行使之結果，原告所得受之客觀
    上利益定之，而非以訴訟標的物本身之價值為斷。原裁定認
    為本件訴訟標的價額應以土地公告現值加計抵押債權額核定
    為3,393,800 元，自非允當。抗告意旨略以抗告人所得受之
    最大利益亦僅以相對人於抗告人所負債務總額為限即70萬1,
    842 元，核非無據。抗告人所得受之客觀上利益究有多少？
    宜由原法院查明，以為核定訴訟標的價額之標準，並據以命
    抗告人繳納裁判費，始臻合法。本件攸關起訴合法要件之備
    否，爰將原裁定廢棄，發回原法院另為適當之處理。
據上論結，本件抗告為有理由，依民事訴訟法第495 條之1 、第
450 條第1 項、第95條、第78條，裁定如主文。
中    華    民    國    97    年    2     月    25    日
                              民事第六庭
                                  審判長法官  許明進
                                  法      官  徐文祥
                                  法      官  張明振
以上正本證明與原本無異。
如不服本裁定應於送達後10日內向本院提出再抗告狀 (並按他造
當事人之人數附繕本)， 並繳納再抗告費新臺幣1,000 元。再為
抗告應以適用法規顯有錯誤為理由，並經本院之許可，該許可以
原裁定所涉及之法律見解具有原則上之重要性者為限，並委任律
師為代理人。
抗告人之配偶、三親等內之血親、二親等內之姻親，或抗告人為
法人、中央或地方機關時，其所屬專任人員具有律師資格並經法
院認適當者，亦得為第三審代理人。抗告人或其法定代理人具有
律師資格者及前項情形，應於提起抗告或委任時釋明之。
中    華    民    國    97    年    2     月    26    日
                                  書  記  官  黃琳群
                                                      q


司法院資訊處製作；財團法人民間司法改革基金會備份。
